臺灣高等法院刑事判決
110年度上易字第1783號
上  訴  人  臺灣新竹地方檢察署檢察官
上  訴  人  
即  被  告  黃俞燁



上列上訴人等因詐欺等案件，不服臺灣新竹地方法院109年度易
字第999號，中華民國110年9月28日第一審判決(起訴案號：臺灣
新竹地方檢察署109年度偵字第9824號)，提起上訴，本院判決如
下：
    主  文
上訴駁回。
    事實及理由
一、經本院審理結果，認第一審以上訴人即被告黃俞燁(下稱被
    告)犯刑法第339條第1項之詐欺取財罪，判處有期徒刑1年，
    並諭知未扣案犯罪所得新臺幣30萬元沒收或追徵；又犯刑法
    第305條之恐嚇危害安全罪，處有期徒刑10月，未扣案之供
    犯罪所用番刀1支沒收或追徵，並酌情定應執行刑有期徒刑1
    年9月等旨，認事用法及量刑均無不當，應予維持，並引用
    第一審判決書記載之事實、證據及理由(如附件)。
二、被告於原審審理時就上開二罪均否認，辯稱：沒有騙告訴人
    黃永德錢，我有說會還他錢；也沒有拿番刀恐嚇告訴人，是
    因為告訴人衝過來要打我，我要自衛才帶刀云云。查被告上
    開辯解均不可採，業經原審逐一駁斥其如何不可採(詳附件)
    。檢察官循告訴人請求提起上訴，指摘原判決量刑太輕云云
    。被告亦提起上訴，於刑事上訴理由狀雖承認持番刀對告訴
    人恐嚇，但稱事出有因，原審事證調查尚有未明之處；另仍
    否認犯詐欺取財罪，請求為無罪判決云云（見本院卷第27至
    39頁)。於本院準備程序時仍否認犯詐欺取財罪，就恐嚇罪
    部分則反覆不定，起初否認，但最後認罪，請求從輕量刑，
    有本院準備程序筆錄在卷可查(見本院卷第73、76至81頁)；
    嗣於本院審理時則供認有上開二罪，請求從輕量刑等語，有
    本院審判筆錄在卷可查(見本院卷第103至104頁)，是被告關
    於否認恐嚇、詐欺取財罪之陳辯，顯失依據而不足取。　
三、查被告於原審對上開二罪均否認，於本院審理中對上開罪行
    之認罪態度反覆不定，如上述。按法院對於認罪之被告為科
    刑時，應如何適正地行使其裁量權，俾避免欠缺標準及可預
    測性，英美法有所謂「認罪的量刑減讓」，可資參考。亦即
    ，在被告認罪之減輕幅度上，應考慮被告係⑴在訴訟程序之
    何一個階段認罪，⑵在何種情況下認罪，按照被告認罪之階
    段（時間）以浮動比率予以遞減調整之。被告係於最初有合
    理機會時即認罪者，可獲最高幅度之減輕，其後(例如開庭
    前或審理中)始認罪者，則依序遞減調整其減輕之幅度，倘
    被告始終不認罪，直到案情已明朗始認罪，其減輕之幅度則
    極為微小。被告究竟在何一訴訟階段認罪，攸關訴訟經濟及
    被告是否出於真誠之悔意或僅心存企求較輕刑期之僥倖，法
    院於科刑時，自得列為「犯罪後之態度」是否予以刑度減讓
    之考量因子，最高法院105年度台上字第388號判決意旨可參
    。本院認被告就是否承認被訴之恐嚇罪部分，反覆未定，就
    被訴之詐欺取財罪則始終否認，直至本院審理時始認罪，本
    院審酌被告就被訴之罪，為認罪之時間點及其認罪之態度，
    係在案情已明瞭時，難認其認罪係基於真誠悔改之用意，且
    其所犯詐欺取財罪使人民誤認官箴敗壞，影響國家公務員晉
    用人員之公正形象，影響層面難謂輕微，至於恐嚇罪部分，
    被告理虧告訴人在前，竟持番刀相向，其用心可議，認均不
    因被告於本院認罪而予以減輕其刑，是被告以其業已認罪，
    請求從輕量刑，即非可採。　
四、本院按量刑輕重，係屬法院得依職權裁量之事項，苟其量刑
    已以行為人之責任為基礎，並斟酌刑法第57條各款所列情狀
    ，而未逾越法定刑度或有濫用權限情事，即不得任意指為違
    法(最高法院75年台上字第7033號裁判先例、98年度台上字
    第5002號判決意旨參照)。本件原判決就上開二罪量刑時，
    已就刑法第57條各款事由詳為審酌並敘明理由，既未逾越法
    定刑度，亦無濫用裁量之權限，原審就被告所犯上開二罪，
    所量處之刑尚屬適法，無違比例原則，並無顯然失出或有失
    衡平之情，要難指為違法。又數罪併罰案件，定其應執行之
    刑，屬法院裁量之事項，如依刑法第51條各款所定範圍之內
    量定，且客觀上無濫權失當，即不得任意指為違法。原判決
    認定被告有詐欺取財罪、恐嚇罪，分別量處有期徒刑1年、1
    0月，酌情定其應執行有期徒刑1年9月，係在各刑中最長期
    以上，各刑合併之刑期以下，且未逾越合併之最高刑期，又
    未見有濫用權限之情形，於法並無違誤。不論被告提起上訴
    、或檢察官上訴均指摘原判決量刑不當，均徒憑己見，就原
    審量刑之適法職權行使及原審已詳予說明之事項，漫事指摘
    ，顯不足採，是被告及檢察官均指摘原判決量刑不當而上訴
    ，被告請求從輕、檢察官請求從重云云，均核無理由，應予
    駁回。
五、據上論結，應依刑事訴訟法第373條、第368條，判決如主文
    。
本案經檢察官周文如提起公訴，檢察官孫立婷提起上訴，檢察官
劉成焜到庭執行職務。
中　　華　　民　　國　　111 　年　　1 　　月　　25　　日
                  刑事第十三庭  審判長法　官　洪于智
                                      法　官　黃玉婷
                                      法　官　黃惠敏
以上正本證明與原本無異。
不得上訴。
                                      書記官　吳錫欽
中　　華　　民　　國　　111 　年　　1 　　月　　25　　日